臺灣高等法院高雄分院民事判決　　　　 95年度上易字第138號
上　訴　人　乙○○
被上訴人　　甲○○
上列當事人間因請求投資款事件，上訴人對於民國95年7 月20日
臺灣高雄地方法院95年度訴字第662 號第一審判決提起上訴，本
院於96年3 月28日辯論終結，茲判決如下：
    主  文
上訴駁回。
第二審訴訟費用由上訴人負擔。
　　事實及理由
一、被上訴人主張：上訴人自稱為馬蓋仙公司公司之股東，於民
    國92年10月間以馬蓋仙公司將擴大營業為由，邀請被上訴人
    投資新台幣（下同）80萬元加入上訴人於馬蓋仙公司之股份
    ，上訴人保證被上訴人於半年可獲利40萬元，並提供其第一
    商業銀行七賢分行帳戶（下稱系爭帳戶），由被上訴人委由
    訴外人蔡慶興於92年11月20日匯款80萬元至上開帳戶後，上
    訴人即避不見面。縱認兩造間無投資契約，上訴人取得80萬
    元亦無法律上之原因，爰依投資契約及不當得利之法律關係
    ，以選擇合併之方式，就返還投資款或不當得利之請求，擇
    一為其勝訴判決等語。求為判決：(一)上訴人應給付被上訴人
    80萬元及自起訴狀繕本送達翌日起算之法定遲延利息，(二)願
    供擔保請准宣告假執行。原審為上訴人敗訴之判決，上訴人
    不服，提起上訴。被上訴人於本院聲明：駁回上訴。
二、上訴人則以：兩造並不認識，並無上開投資契約之約定，且
    被告已於92年9 月間自馬蓋仙公司離職，上訴人之上開帳戶
    係由訴外人詹景翔使用，其不知被上訴人匯款之事等語，資
    為抗辯。於本院聲明：(一)原判決廢棄。(二)被上訴人在第一審
    之訴駁回。
三、兩造不爭執及爭執之事項如下：
  (一)不爭執事項：被上訴人於92年11月20日委由蔡慶興匯款80萬
    元至上訴人系爭帳戶。
  (二)爭執之事項：上訴人是否有不當得利？金額應為若干？
四、本院之判斷意見如下：
  (一)按無法律上之原因而受利益，致他人受損害者，應返還其利
    益。雖有法律上之原因，而其後已不存在者，亦同，民法第
    179 條定有明文。本件被上訴人主張其委由蔡慶興匯款80萬
    元至上訴人系爭帳戶，上訴人無法律上原因取得上開款項，
    應返還不當得利等語。上訴人抗辯其不知被上訴人匯款至其
    帳戶，其於被上訴人匯款前已將系爭帳戶之存摺、印章及其
    身分證交由詹景翔保管，上開80萬元亦由詹景翔提領花用，
    其無不當得利，係詹景翔不當得利云云。查系爭帳戶係上訴
    人向第一銀行申請開設及被上訴人委由蔡慶興於92年11月20
    日匯入80萬元，有第一商業銀行七賢分行94年7 月28日（94
    ）一七字第145 號函（台灣高雄地方法院檢察署94年偵字第
    2393號偵查卷第33頁）及匯款回條聯附卷可證（見原審卷第
    28頁），復為上訴人所不爭執，堪信為真實。且被上訴人匯
    款80萬元至系爭帳戶，並無法律上之原因，業經上訴人自認
    在卷（見原審卷第84頁），而上開80萬元匯款既已存入上訴
    人所有系爭帳戶，上訴人即取得依約定方式向第一銀行請求
    返還該等消費寄託款之權利，上訴人即因而受有利益，被上
    訴人並因此受有損害，而該損害與上訴人受有利益間，有因
    果關係等情，均堪認定。準此，被上訴人主張上訴人應返還
    不當得利80萬元及法定遲延利息，洵屬有據。
  (二)至上訴人辯稱該帳戶係由詹景翔使用及該等款項由詹景翔提
    領花用云云，經查，系爭帳戶分別於92年11月24日及同年月
    26日提領50萬元、5 萬元，有取款憑條2 張附於台灣高雄地
    方法院檢察署94年偵字第2393號偵查卷可稽（見該卷第87頁
    ）。又上開取款憑條雖係詹景翔以上訴人名義所寫而提領，
    為詹景翔證述在卷（見原審卷第71頁），然上訴人於該80萬
    元匯入上訴人所有系爭帳戶時，上訴人即因而受有利益，業
    如前述。至於上訴人就其所有帳戶及帳戶內之款項，為何由
    詹景翔使用或提領，係其與詹景翔間之另一法律問題，應由
    上訴人另行向詹景翔主張，換言之，即上訴人於得利後，如
    何處分該利得，並不影響被上訴人之請求權，彰彰明甚。
  (三)另，上訴人辯稱92年10月間並未出現在馬蓋仙公司云云，並
    經證人證人楊曉晴到庭附和其詞，然被上訴人主張該時間點
    與上訴人見面商談投資事宜，無非係要證明與上訴人間有投
    資契約之合意，該部分合意雖屬不能證明，僅被上訴人不得
    依投資契約之法律關係請求上訴人返還投資款而已，該部分
    並非被上訴人另行主張之不當得利請求權所應具備之要件，
    與被上訴人對於上訴人有無不當得利請求權無涉，併此敘明
    。
五、綜上所述，被上訴人基於不當得利之法律關係，請求上訴人
    給付80萬元，及自起訴狀繕本送達翌日即95年3 月8 日起算
    之法定遲延利息，為有理由，應予准許。原審判命上訴人如
    數給付，並依被上訴人之請求，核定擔保金額，宣告假執行
    ，於法並無不合。上訴意旨旨摘原判決不當，求予廢棄改判
    ，為無理由，應予駁回其上訴。
六、據上論結：本件上訴為無理由，依民事訴訟法第449 條第1
    項、第78條，判決如主文。
中　　華　　民　　國　　96　　年　　4 　　月　　11　　日
                            民事第六庭
                                審判長法官  許明進
                                法      官  謝肅珍
                                法      官  陳真真
以上正本證明與原本無異。
本件不得上訴。
中　　華　　民　　國　　96　　年　　4 　　月　　11　　日
                                書  記  官  賴梅琴
